臺灣高等法院刑事判決　　　　　　　　96年度上訴字第2534號
上　訴　人
即　被　告　甲○○
選任辯護人　羅聖乾　律師
上列上訴人因公共危險案件，不服臺灣板橋地方法院96年度訴字
第59號，中華民國96年4 月13日第一審判決（起訴案號：臺灣板
橋地方法院檢察署95年度偵字第23688 號），提起上訴，本院判
決如下：
    主  文
原判決撤銷。
甲○○放火燒燬現供人使用之住宅，未遂，處有期徒刑貳年。
減為有期徒刑壹年。
扣案打火機壹個沒收。
    事  實
一、甲○○因不滿乙○○之母積欠新臺幣（下同）數十萬元久未
    償還，迭經索討未果，於民國95年9月6日晚餐時飲酒後心有
    未甘，乃基於放火燒燬現供人使用住宅之犯意，先於同日17
    時46分許，至位於臺北縣板橋市○○路○段33號之台亞石油
    股份有限公司板橋浮洲橋加油站，購買19元之汽油並以保特
    瓶裝盛後，隨即於同日20時59分許持往乙○○位於臺北縣三
    重市○○街614 號三樓之住處（該屋屬連棟住宅之一部分）
    ，於按電鈴確定無人在家後，即將汽油潑灑於該房屋鐵門上
    ，並以平日抽煙而隨身攜帶之打火機點燃汽油後逃逸，幸旋
    為鄰居發覺通報消防人員及時到場撲滅，僅造成該屋部分房
    間牆壁及天花板受煙燻與龜裂、靠近南側天花板部分碳化與
    燒失、鐵門欄杆輕微積碳、屋內鞋櫃、電視、沙發等器物有
    軟化、變形、碳化及部分或完全燒失現象，而未破壞該建築
    物之主要效用。嗣甲○○於有犯罪偵查職權之公務員尚未查
    悉犯罪嫌疑人時，於95年9月7日18時20分許，至臺北縣政府
    警察局板橋分局沙崙派出所自首坦承犯行接受裁判，並提出
    放火時所用之打火機乙個與當時所著用之短褲、背心各乙件
    由警扣案。
二、案經臺北縣政府警察局板橋分局報告臺灣板橋地方法院檢察
    署檢察官偵查起訴。
    理  由
一、犯罪事實之認定：
  (一)上揭犯罪事實，業據被告甲○○迭於警詢、偵查及原審及本
    院審理中均自白不諱，核與被害人乙○○所為關於被告與其
    母間之財物糾紛及其上開住處遭縱火情形之供述合致，復有
    卷附台亞石油股份有限公司板橋浮洲橋加油站統一發票、臺
    北縣政府消防局火災原因調查報告表、火災證物鑑定報告與
    現場相片。與扣案打火機乙個、短褲與背心各乙件等可資佐
    證，足認被告上開自白應與事實相符。
  (二)再者被告縱火後，於偵辦員警尚不知係何人所為時，即於95
    年9月7日18時20分許，至臺北縣政府警察局板橋分局沙崙派
    出所陳明自己犯行而接受偵訊，此經被告供陳明確，核與卷
    附臺北縣政府警察局板橋分局分局刑事案件移送書所載被告
    到案情形相符，是其於有犯罪偵查職權之公務員尚未查悉犯
    罪嫌疑人前，即自首坦承犯行接受裁判之事實，亦可為認定
    。
  (三)綜上所述，本件事證已臻明確，被告如事實欄所載之犯行堪
    為認定，應予依法論科。
二、論罪科刑之法律適用：
  (一)按刑法第173條第1項所謂放火燒燬現供人使用之住宅，必須
    房屋構成之重要部分已燒燬，如僅房屋內之傢俱、物件燒燬
    ，房屋本身尚未達喪失其效用之程度，即不能依該條項論罪
    ，而係犯同條第3項、第1項放火燒燬現供人使用住宅未遂之
    罪名（最高法院79年度台上字第1656號判決要旨參照）。本
    件被告放火行為，固造成該屋部分房間牆壁及天花板受煙燻
    與龜裂、靠近南側天花板部分碳化與燒失、鐵門欄杆輕微積
    碳、屋內鞋櫃、電視、沙發等器物有軟化、變形、碳化及部
    分或完全燒失現象等損害，然其建築物結構未受影響，雖屋
    內因此零亂不堪且部分天花板燒失，然尚未喪失該屋可遮風
    蔽雨供人居住之效用，是其毀損情形尚未達使該住宅全部滅
    失或喪失主要效用之程度，被告之行為仍未生燒燬該住宅之
    結果。又被告將向被害人住處鐵門潑灑汽油後點火，其行為
    已達著手之程度，然經據報到場之消防人員即時撲滅，方未
    破壞該現供人使用住宅之主要效用，而僅造成部分位置燻黑
    及天花板部分燒失等狀況，此有臺北縣政府消防局火災原因
    調查報告表存卷可據，是被告雖著手於放火之行為，而仍未
    生建築物燒燬之結果，其行為仍屬未遂。
  (二)核被告甲○○所為，係犯刑法第173 條第3項、第1項之放火
    燒燬現供人使用之住宅未遂罪。公訴人認被告係犯同法第17
    3條第1項之既遂罪，容有誤會而應予更正，惟此僅係既未遂
    之不同，起訴論罪法條仍為相同，尚無依刑事訴訟法第 300
    條之規定變更起訴法條之必要，附此敘明。其已著手於放火
    行為之實行而未生該住宅燒燬之結果，為未遂犯，應依刑法
    第25條第2 項之規定減輕其刑。又被告一個放火行為，其燒
    燬之物雖有上開住宅結構外部分及該住宅屋內之家具物品，
    然其放火行為僅為一個，應為整體觀察而為單純一罪；且放
    火燒燬現供人使用之住宅罪，自係指供人使用房屋之整體而
    言，應包括牆垣及該建築物內所有設備及物品，而放火罪之
    直接被害法益為一般之社會公共安全，縱有同時侵害私人財
    產法益，仍以保護社會公共法益為重，故被告一個放火行為
    雖同時燒燬建築物與該建築物內之物品，然此與同時燒燬數
    犯罪客體者之情形不同，仍論以刑法第173條第2項之失火燒
    燬現有人所在之建築物罪為己足，而不另成立刑法第175 條
    第3 項之罪（最高法院79年度臺上字第1471號判例參照）。
    另被告於有犯罪偵查職權之公務員尚未查悉犯罪嫌疑人前，
    即自首坦承犯行接受裁判，本院認其尚有悔悟之意，而非罪
    無可赧，依刑法第62條之規定遞為減輕其刑。
  (三)原審予以論罪科刑雖非無見，惟查：本件犯罪時間在96年 4
    月24日以前，且是自首，合於中華民國96年罪犯減刑條例之
    規定，依法應予以減刑，原審未及減刑尚有未合，是被告上
    訴請求輕判及宣告緩刑，然因尚未與被害人和解，且因細故
    放火燒屋，其上訴為無理由，原判決仍應予以撤銷改判。爰
    審酌被告素行、智識程度，其與被害人之母固有財務糾紛，
    然不思合法正當解決之途詎為本件犯行，無端波及與債務關
    係無涉之被害人，其犯罪之動機目的至為可訾，所使用放火
    手段極其強烈，且對屬連棟房屋之一部分而現供人使用之該
    住宅放火，茍非經人及時發覺撲滅，極有可能使人員因不及
    逃出而造成重大傷亡，其行為之實質危險性甚鉅，並尤見被
    告惡性匪淺，自不宜輕縱，然其犯後能自首投案，並於偵審
    中坦認犯行，犯罪後之態度尚非不佳，惟迄今仍未能與被害
    人達成民事和解等一切情狀，量處及減刑各如主文所示，以
    資儆懲。
  (四)扣案打火機乙個，係被告所有供其本件犯罪所用之物，此經
    被告陳明在卷，應依刑法第38條第1項第2款之規定併為宣告
    沒收。至於另扣案之短褲與背心各乙件，雖係被告犯罪時著
    用之衣物而可為本件之證據方法，然尚非供其犯罪所用之物
    ，復不屬法定應為義務沒收之物，自無從併為沒收之諭知，
    附此敘明。
據上論斷，應依刑事訴訟法第369條第1項前段、第364條、第299
條第1項前段、刑法第173 條第1項、第3項、第25條第2項、第62
條、第38條第1項第2款、中華民國96年罪犯減刑條例第2條第1項
第3款、第7條第1、2項、第6條判決如主文
本案經檢察官張秋雲到庭執行職務。
中　　華　　民　　國　　96　　年　　8 　　月　 　2　　日
　　　　　　　　　刑事第十一庭審判長法　官  張連財
　　　　　　　　　　　　　　　　    法　官  林明俊
　　　　　　　 　 　　　　　　　　　法　官  楊照男
以上正本證明與原本無異。
如不服本判決，應於收受送達後10日內向本院提出上訴書狀，其
未敘述上訴之理由者並得於提起上訴後10日內向本院補提理由書
（均須按他造當事人之人數附繕本）。
                                    書記官  陳秋雄
中　　華　　民　　國　　96　　年　　8 　　月　 　2　　日
附錄：本案論罪科刑法條全文
中華民國刑法第173條
  放火燒燬現供人使用之住宅或現有人所在之建築物、礦坑、火
  車、電車或其他供水、陸、空公眾運輸之舟、車、航空機者，
  處無期徒刑或7 年以上有期徒刑。
  失火燒燬前項之物者，處1年以下有期徒刑、拘役或500元以下
  罰金。
  第1項之未遂犯罰之。
  預備犯第1 項之罪者，處1年以下有期徒刑、拘役或300元以下
  罰金。
